最高法院刑事判決　　　　　　　　　 111年度台上字第3024號
上　訴　人　葉茂成


選任辯護人　林錦輝律師
　　　　　　林家綾律師
上列上訴人因妨害性自主等罪案件，不服臺灣高等法院臺南分院
中華民國111年4月26日第二審判決（111年度侵上訴字第114號，
起訴案號：臺灣嘉義地方檢察署108年度偵續一字第8號），提起
上訴，本院判決如下：
    主  文
上訴駁回。
    理  由
一、按刑事訴訟法第377 條規定，上訴於第三審法院，非以判決
    違背法令為理由，不得為之。是提起第三審上訴，應以原判
    決違背法令為理由，係屬法定要件。如果上訴理由書狀並未
    依據卷內訴訟資料，具體指摘原判決不適用何種法則或如何
    適用不當，或所指摘原判決違法情事，顯與法律規定得為第
    三審上訴理由之違法情形，不相適合時，均應認其上訴為違
    背法律上之程式，予以駁回。本件經原審審理結果，認上訴
    人葉茂成有其事實欄一㈠、㈡所載之乘機猥褻及乘機性交犯
    行，事證明確，因而維持第一審就事實欄一㈠部分，論處上
    訴人犯刑法第225條第2項之乘機猥褻罪刑；事實欄一㈡部分
    ，論處上訴人犯同法第225條第1項之乘機性交罪刑之判決，
    駁回其在第二審之上訴。已詳述其所憑證據及認定之理由，
    俱有卷存證據資料可資覆按，從形式上觀察，並無足以影響
    判決結果之違法情形存在。
二、上訴意旨略以：
(一)證人即被害人代號00000000000 （下稱甲女）於警詢及偵查
    中指訴上訴人對其為猥褻、性交行為之時間、次數、過程等
    情，前後不一。甲女雖有中度智能障礙，然其智力有小學程
    度，無法排除係因聽聞相關性資訊或受不當引導而錯誤指證
    ，欠缺信憑性。上訴人於民國106年9月29日行駛自嘉義縣警
    察局○○派出所（下稱○○派出所）至全國加油站之路段，
    耗時較長之27分鐘，可能是因路（車）況或上訴人購物、接
    聽電話等原因所致，無法證明係上訴人對甲女為猥褻行為。
    另長庚醫療財團法人嘉義長庚紀念醫院（下稱嘉義長庚醫院
    ）之精神鑑定報告，雖認定甲女係因本案引起創傷後壓力症
    候群，且其所為陳述具有一定真實性等旨，惟並未說明其作
    成判斷之依據，無法排除創傷後壓力症候群，係因其他事件
    所致。又嘉義長庚醫院受理疑似性侵害事件驗傷診斷書（下
    稱驗傷診斷書），亦僅能證明甲女之處女膜受有3、6、9 點
    鐘方向之新撕裂傷，但仍無法排除是因劇烈運動、跌倒或自
    慰所造成，亦不得認定是上訴人對甲女為性交行為所導致。
    本件除甲女有瑕疵之指訴外，並無其他補強證據，原判決因
    認上訴人辯解不可採，遽論處上開罪刑，其採證認事違反無
    罪推定原則。
(二)測謊結果欠缺再現性，祇可用以排除或指出偵查方向，不得
    作為認定犯罪事實之基礎。上訴人患有糖尿病，測謊前並未
    用餐，且服用胰島素及降血糖藥物，受測時之身心狀況是否
    適合鑑定，亦有疑問，顯不符合受測人身心及意識狀態正常
    之要件。原判決執上訴人之內政部警政署刑事警察局測謊鑑
    定結果，就相關受測問題呈現不實之反應，作為認定甲女指
    訴上訴人對其性侵害之補強證據，即有採證認事違反證據法
    則之違誤。
三、惟查：
(一)證據的取捨、證明力的判斷與事實的認定，俱屬事實審法院
    自由裁量判斷之職權，此項職權行使，倘不違背客觀存在之
    經驗法則或論理法則，即無違法可言，觀諸刑事訴訟法第15
    5條第1項規定甚明，自無由當事人任憑己意，指摘為違法，
    而執為上訴第三審合法理由的餘地。法院認定事實，並不悉
    以直接證據為必要，其綜合各項調查所得的直接、間接證據
    ，本於合理的推論而為判斷，要非法所不許。證人之供述前
    後稍有不符或相互間有所歧異，究竟何者為可採，事實審法
    院非不可本於經驗法則，斟酌其他情形，作合理之比較，定
    其取捨；若其基本事實之陳述與真實性無礙時，仍非不得予
    以採信，非謂一有不符或矛盾，即認其全部均為不可採信。
    單一證人之供述證據，固須以補強證據證明其確與事實相符
    ，然所謂之補強證據，並非以證明犯罪構成要件之全部事實
    為必要，倘其得以佐證供述所見所聞之犯罪非虛構，能予保
    障所供述事實之真實性，即已充分。本件原判決認定上訴人
    確有其事實欄一㈠、㈡所載之乘機猥褻、乘機性交犯行，主
    要係依憑：上訴人之部分供述、甲女於警詢及偵查中之指訴
    、司法詢問員高○○、社工蕭○○於協助檢察官偵訊時之陳
    述、甲女之身心障礙證明、Google地圖、○○派出所及全國
    加油站之監視錄影器光碟勘驗筆錄（含畫面截圖）、嘉義長
    庚醫院出具之驗傷診斷書、精神鑑定報告書等證據資料，相
    互勾稽資為認定。就甲女如何無構陷動機及其供述之主要情
    節如何可信，暨分別有Google地圖、○○派出所及全國加油
    站之監視錄影器光碟（含畫面截圖）、嘉義長庚醫院出具之
    驗傷診斷書、精神鑑定報告書等，可資作為甲女供述之補強
    證據等情，其理由並載敘：⑴事實欄一㈠部分：甲女與上訴
    人係負責駕駛○○○○○○○○○交通車司機與搭乘學生之
    關係，衡情並無設詞誣陷上訴人之動機。且依嘉義長庚醫院
    精神鑑定報告，甲女有中度智能障礙，其智力僅相當於小學
    低年級程度，認知、思考之能力有限，無法理解複雜之事等
    情，堪認所述遭上訴人乘機猥褻之情，應非憑空杜撰。上訴
    人於案發時行駛路線為「○○、○○線」，回程進入嘉義縣
    ○○○境內後，係走臺17線，依序經過○○派出所、○○國
    小、全國加油站，全長6.5 公里，依Google地圖標示之汽車
    車程約7 分鐘，考之卷附○○派出所及全國加油站之監視錄
    影器畫面截圖，亦可知上訴人於案發前之106年9月15日、18
    日、20日、25日，各僅耗時14分鐘、15分鐘、19分鐘、19分
    鐘（均包含在○○國小附近停車約3至6分鐘不等之時間），
    均明顯低於案發時之同路段車程耗時27分鐘。足認上訴人於
    案發時確有甲女所指利用2 名男同學下車後，將車開至路邊
    暫停，而用手捏其胸部、用嘴巴吸吮其胸部，而為猥褻行為
    。⑵事實欄一㈡部分：上訴人此部分犯行，業經甲女於警詢
    及偵查中指證在卷，甲女就其於案發時，有無脫下褲子、上
    訴人有無用嘴巴吸吮其胸部等節，固前後不一，然依司法詢
    問員高○○、社工蕭○○於協助檢察官偵訊時之陳述，可知
    檢察官訊問距案發時間已經過1 年，甲女出現性創傷症候群
    而有退化行為，偵訊環境影響其專注力，是其供述不一，或
    係因記憶模糊，或係因身心障礙所致，不得逕認其證詞全部
    不可採信。又甲女經嘉義長庚醫院醫師採檢驗傷結果，認定
    其處女膜3、6、9點鐘方向，有1至2 公分新撕裂傷，嗣並經
    檢察官囑託嘉義長庚醫院對其實施精神鑑定，並認其因本案
    罹患創傷後壓力症候群。而均足以擔保甲女指訴上訴人於案
    發時以手揉捏及用嘴巴吸吮甲女胸部、以生殖器碰觸甲女胸
    部及以手指插入甲女陰道內等情之真實性。⑶上訴人否認犯
    罪，暨其與辯護人於原審所辯或因暫停路邊小便，或因甲女
    頭暈嘔吐，導致行車時間較長，及甲女之創傷後壓力症候群
    不能排除係其他事件所致、嘉義長庚醫院精神鑑定報告不足
    採信等節，如何均不足採信等旨（見原判決第7 至15頁）。
    均已本於事實審法院職權推理作用，詳述其調查、取捨證據
    之結果及憑以認定犯罪事實之得心證理由，並非祇憑甲女之
    唯一指訴。所為論斷說明，悉與卷內證據資料相符，且俱不
    違背證據法則及論理法則，亦無調查未盡、判決理由不備及
    不適用法則之違誤可指。凡此概屬原審採證認事、判斷證據
    證明力職權之適法行使，自不能任意指摘為違法。上訴意旨
    ㈠猶執陳詞，或稱甲女指訴前後不一而有瑕疵，或主張案發
    時行車耗時較長，可能是因路況、車況或上訴人購物、接聽
    電話等原因所致，或謂甲女處女膜新撕裂傷及創傷後壓力症
    候群，不能排除係其他事件所致，並指摘原判決採證認事違
    反證據法則各云云，或係置原審已明白論述之事項不顧，或
    係就卷內相同證據資料，任意割裂而異持與原審相左之評價
    ，泛指為違法，並再為事實上之爭執，均難認是合法之上訴
    第三審理由。
(二)證明同一事實內容之證據，如有2種以上，而其中1種之證據
    縱有違證據法則，然如除去該部分，綜合案內其他證據，仍
    應為同一事實之認定者，則此項違誤並不影響於判決，即不
    得指為有調查職責未盡或判決理由不備或矛盾之違法。卷查
    原判決就事實欄一㈡部分，固援引上訴人測謊結果呈現不實
    反應之測謊鑑定書，資為認定甲女指訴可採之補強證據。惟
    徵之上開說明，縱除去此項測謊結果，依憑嘉義長庚醫院出
    具之驗傷診斷書、精神鑑定報告書等證據資料，既仍可獲致
    相同結論，而不影響判決結果，即不得指為違法。上訴意旨
    ㈡執測謊結果欠缺證據能力及證明力，指摘原判決採證認事
    違反證據法則云云，同非適法的上訴第三審理由。
四、以上及其餘上訴意旨，或置原判決已明白論斷之事項於不顧
    ，就屬原審採證認事職權之適法行使，任憑己意，割裂卷內
    證據資料而異持評價，漫指違法，或係對於不影響於判決本
    旨之事項，予以爭執，均不能認為適法之第三審上訴理由。
    應認上訴人之上訴違背法律上之程式，予以駁回。
據上論結，應依刑事訴訟法第395條前段，判決如主文。
中    華    民    國   111    年    8     月    4     日
                  刑事第二庭審判長法  官  林  勤  純  
                                  法  官  王  梅  英  
                                  法  官  莊  松  泉  
                                  法  官  李  釱  任  
                                  法  官  吳  秋  宏  
本件正本證明與原本無異
                                  書記官
中    華    民    國   111    年    8     月    8     日